臺灣高雄地方法院刑事判決　　　　　　　 94年度訴字第581號
公　訴　人　臺灣高雄地方法院檢察署檢察官
被　　　告　乙○○
指定辯護人　本院公設辯護人丙○○
上列被告因毒品危害防制條例案件，經檢察官提起公訴（九十三
年度偵字第二三七一九號），本院判決如下：
    主  文
乙○○販賣第二級毒品，處有期徒刑柒年肆月。扣案之第二級毒
品甲基安非他命貳包（驗後毛重共計肆點肆公克）及殘留第二級
毒品甲基安非他命之電子磅秤壹台，均沒收銷燬之；扣案之電話
號碼0000000000號行動電話壹具（含ＳＩＭ卡壹張）
沒收。
    事  實
一、乙○○明知甲基安非他命係毒品危害防制條例第二條第二項
    第二款所定之第二級毒品，不得持有、販賣，竟意圖營利而
    基於販賣第二級毒品之犯意，於民國九十三年十一月二十二
    日上午八時許，在位於高雄市鼓山區○○○路三四三號之「
    藍語網咖」前，向綽號「兩光」之人，以新臺幣（下同）三
    千二百元之代價，販入第二級毒品甲基安非他命二包（驗後
    毛重共計四點四公克），嗣於同日上午十一時許，乙○○即
    在前開「藍語網咖」內，以電腦連結網際網路而進入「一網
    情深聊天聯盟」（網址為ｈｔｔｐ：ｎｅｔ．ｅｋ２１．ｃ
    ｏｍ）之「網ㄖ戀情」聊天室，而以「超大ｎｏ」為暱稱發
    表談話，並伺機找尋第二級毒品甲基安非他命之買主，適有
    高雄市政府警察局左營分局舊城派出所員警陳永士，以「剛
    學會時尚」為暱稱，亦由電腦連結網際網路進入前開聊天室
    ，見乙○○與他人談論有關毒品之話題，遂加入而與乙○○
    相互對話，而於同日中午十二時許，乙○○向陳永士發表含
    意為「我在販賣毒品」之「我是要頭」訊息，陳永士見狀遂
    向乙○○詢問購買毒品事宜，乙○○則先後告以「我現在只
    有一種」、「我是用硬的」、「我知道現在外頭一錢４００
    ０—４５００」、「我可以給你３５００」等販賣毒品之訊
    息，並留下電話號碼0000000000號行動電話，以
    作為販賣毒品事宜之聯絡。之後陳永士即撥打乙○○前開行
    動電話，二人約在位於高雄市前金區○○○路一三二號之「
    湯姆熊遊藝場」前，以三千五百元之價格，交易前開二包第
    二級毒品甲基安非他命，而於同日下午一時四十分許，乙○
    ○依約到達上開「湯姆熊遊藝場」前，為陳永士及其他員警
    當場逮捕，並扣得前開第二級毒品甲基安非他命二包、殘留
    第二級毒品甲基安非他命之電子磅秤一台（得作為秤量毒品
    重量之用）、其所有之上開行動電話一具（含ＳＩＭ卡一張
    ）及黏綁上開電子磅秤（將之黏綁於乙○○左膝蓋，再以褲
    管遮掩）之魔鬼黏一條，因而知悉上情。
二、案經高雄市政府警察局左營分局移送臺灣高雄地方法院檢察
    署檢察官偵查起訴。
    理  由
壹、程序方面
一、按被告以外之人於審判外之言詞或書面陳述，除法律有規定
    者外，不得作為證據，刑事訴訟法第一百五十九條第一項定
    有明文。又被告以外之人於審判外之陳述，雖不符前四條之
    規定，而經當事人於審判程序同意作為證據，法院審酌該言
    詞陳述或書面陳述作成時之情況，認為適當者，亦得為證據
    ，刑事訴訟法第一百五十九條之五第一項亦定有明文。本件
    卷附之高雄醫學大學附設中和紀念醫院九十三年十二月十四
    日第九三一二—二二０號檢驗報告、昱科網路股份有限公司
    函文，係被告以外之人於審判外之書面陳述，而公訴人、被
    告乙○○及其辯護人就上開書面陳述，對其證據能力不爭執
    ，同意作為證據，本院並審酌前開書面陳述作成時之情況均
    屬正常，認適當作為證據，故認上開陳述均具有證據能力。
二、次按，被告以外之人於偵查中向檢察官所為之陳述，除顯有
    不可信之情況者外，得為證據，刑事訴訟法第一百五十九條
    之一第二項定有明文，本件證人陳永士於檢察官偵查中所為
    之證述內容，業經其具結擔保其證詞之真實性，且經本院提
    示後，公訴人、被告及其辯護人對其證據能力不爭執，是並
    無顯有不可信之情況，自應具有證據能力。
貳、實體方面
一、訊據被告固不否認有於上開時、地以「超大ｎｏ」為暱稱，
    在網際網路上發表前揭訊息，嗣為警逮捕並查獲上揭扣案物
    品等事實，然矢口否認有何販賣第二級毒品犯行，辯稱：卷
    附網頁對話內容，雖係伊與員警之網路聊天內容，但該等網
    頁對話內容並不完整，伊並非一開始即告訴員警說「我是要
    頭」，而是在聊天中間才提到的，剛開始時，是員警在網路
    上先來找伊，並引誘伊販賣毒品，而伊因為想要藉機會認識
    販毒之人，比較毒品品質好壞，方會以電話與員警相約見面
    ，本件伊實無販賣毒品之意云云。
二、前揭犯罪事實，業據被告於警詢中供述：扣案二包甲基安非
    他命，係伊於九十三年十一月二十二日上午八時，在位於高
    雄市鼓山區○○○路三四三號之「藍語網咖」前，向綽號「
    兩光」之人以三千二百元購入，而卷附「一網情深聊天聯盟
    」之「網ㄖ戀情」聊天室擷取畫面所示，以「超大ｎｏ」為
    暱稱發表談話之人為伊，伊是於九十三年十一月二十二日上
    午十一時許，在「藍語網咖」內上網，並以前開暱稱發表談
    話，而該聊天室內伊所發表談話之內容中，伊提到「我是要
    頭」一語，是綽號「兩光」之人告訴伊如此發表，就會有人
    來向伊買藥，而談話內容中所謂「我是用硬的」，「硬的」
    表示甲基安非他命，所謂「我知道現在外頭一錢４０００—
    ４５００」，是說甲基安非他命目前市價一錢賣四千元至四
    千五百元，而所謂「我可以給你３５００」，是表示伊可以
    賣給對方每錢三千五百元，而「0000000000」則
    是伊之電話號碼，目的是要叫暱稱「剛學會時尚」之人打電
    話與伊，而在伊下線之後，便以上開電話與暱稱「剛學會時
    尚」之人談論交易，伊與該人談妥要賣一錢之甲基安非他命
    與該人，價格為三千五百元，若交易成功，伊因此可以獲利
    三百元，嗣於當日下午一時四十分許，伊依約到高雄市前金
    區之「湯姆熊遊藝場」前，準備要交易毒品時，為警當場逮
    捕等語（見警卷第一至五頁）明確，核與證人陳永士於偵訊
    中證述：伊有於九十三年十一月二十二日在「網ㄖ戀情」聊
    天室，以「剛學會時尚」之暱稱與暱稱為「超大ｎｏ」之被
    告聊天，後來被告並有留行動電話供伊聯絡毒品交易事宜，
    而伊當時係要向被告買一錢甲基安非他命，地點約在六合路
    上之「湯姆熊遊藝場」，在現場時，伊係打被告所留之行動
    電話號碼，待手機鈴聲響起確認被告為販賣毒品之人，即上
    前將被告逮捕等語（見偵卷第二七頁）相符，並有前開被告
    與員警陳永士於網路上對話之擷取畫面（見警卷第十五至二
    三頁）及查獲相片（見警卷第二四至二六頁）在卷可稽，復
    有電話號碼0000000000號行動電話一具（含ＳＩ
    Ｍ卡一張）及二包晶狀物品扣案可佐，而該二包晶狀物品經
    送鑑驗結果，確係第二級毒品甲基安非他命二包（驗後毛重
    共計四點四公克）無訛，有高雄醫學大學附設中和紀念醫院
    九十三年十二月十四日第九三一二—二二０號檢驗報告（見
    偵卷第二十頁）附卷可參，復參以被告於購入前開第二級毒
    品甲基安非他命後數小時，隨即上網發表販賣毒品之訊息，
    且其於上開警詢中並供陳：伊自己有在施用甲基安非他命，
    且於查獲當日上午九時許，在「藍語網咖」之廁所內甫施用
    一次，而該次施用毒品之來源，係綽號「兩光」之人販賣扣
    案二包甲基安非他命與伊之時，多送一點給伊施用等語（見
    警卷第四頁），可知被告在購入扣案二包第二級毒品甲基安
    非他命之時，其目的非在供己施用，而係要持以販賣無誤，
    並參酌被告以三千二百元購入上開毒品，而欲以三千五百元
    將之售出乙情，則被告前揭意圖營利而販入第二級毒品甲基
    安非他命，嗣並上網販賣該等第二級毒品甲基安非他命之事
    實，堪以認定。至被告抗辯其上開警詢中之陳述內容，係在
    數天未睡覺、意識不清之狀態下所為，是該次警詢之供述內
    容不實云云，然經本院當庭勘驗被告警詢錄音帶之結果，於
    該次警詢過程中，被告回答之語氣低沈、回答內容簡短，但
    未發現其有語無倫次或吵鬧之狀況，且能清楚回答員警所詢
    問之問題（例如一開始員警詢問被告教育程度時，被告回答
    係東吳高中畢業，員警復問該校是否在雲林時，被告回答稱
    不是，是在嘉義；又如員警詢問被告前科時，被告亦能清楚
    解釋其前科之犯案緣由），且被告回答問題不清楚時，員警
    會重複詢問清楚，並整理被告回答的內容再紀錄，筆錄記載
    內容與被告回答內容大致相符，有勘驗筆錄在卷可證（見本
    院卷第四九、六十、六一頁），是被告此一辯解，顯係卸責
    之詞，殊不足採。
三、按所謂「陷害教唆」者，係指行為人原不具犯罪之故意，純
    因司法警察之設計教唆，始萌生犯意，進而實施犯罪構成要
    件之行為者而言，因此有害於公平正義，亦顯然違反人權之
    保障，其因此所取得之證據並無容許性；然實務上另所謂「
    釣魚」者，則係指對於原已犯罪或具有犯罪故意之人，以設
    計引誘之方式，使其暴露犯罪事證，而加以逮捕或偵辦者而
    言，此純屬偵查犯罪技巧之範疇，並未違反憲法對於基本人
    權之保障，且於公共利益之維護有其必要性存在，故依「釣
    魚」之方式所蒐集之證據資料非無證據能力（最高法院九十
    三年度台上字第一七四０號判決意旨參照）。查本件被告係
    意圖營利而販入第二級毒品甲基安非他命之事實，業已論認
    如上，是被告販賣第二級毒品甲基安非他命犯意之萌生，係
    在購入扣案之第二級毒品甲基安非他命之前，要與其嗣後如
    何與員警在網路上對話無涉。況且，關於被告與員警陳永士
    前開於網路上之對話過程，業經員警陳永士於本院審理中證
    述：本案是伊在執勤網路巡邏時，發現被告以「超大ｎｏ」
    作為暱稱，而所謂「ｎｏ」是指施用毒品之人，在施用毒品
    後所會產生之恍惚現象，且其又看到被告有與第三人在談論
    有關毒品的事情，伊才會與被告開始對談，而伊與被告一開
    始是在聊所施用毒品藥效之好壞，後來伊問被告是單純施用
    還是有在販賣，結果被告回答「我是要頭」，而因「要頭」
    係指販毒者之意思，所以伊才會佯裝是買家，在此之前，伊
    並無主動向被告表示要買毒品，又卷附之網路對話擷取畫面
    ，確實非伊與被告對話之全部過程，但此係因該聊天室之畫
    面會快速更新，導致伊無法留存全部對話內容等語（見本院
    卷第八六至八八頁）明確，則被告係自主萌生犯意而欲販售
    第二級毒品甲基安非他命與員警陳永士喬裝之購毒者之事實
    ，應堪認定。至被告復辯稱前開網路聊天室係每經過約二十
    分鐘，方會更新對話畫面，承辦員警係刻意隱藏全部對話過
    程，故不將設計教唆伊萌生犯意之對話畫面留存、提出云云
    ，然經本院就此問題函詢開設前開網路聊天室之昱科網路股
    份有限公司，該公司函覆稱：前開聊天室之對話畫面，每當
    對話滿一千句之時，整個對話畫面會清除而重新累計，而畫
    面更新之頻率，約為每八秒更新一次，又九十三年十一月二
    十二日當日之聊天室對話資料，因公司資料保存之期間僅有
    二至三日，故現今已未留存等語，有該公司回覆本院之函文
    可證（見本院卷第九五頁），則以如此之更新速度，證人陳
    永士證稱未及擷取對話畫面等語，應屬可採，又該等完整之
    對話資料既已滅失，要無其他證據可資證明被告所辯係屬可
    信，再參以被告於本院審理中亦自承，所謂「我是要頭」，
    就是「我在販賣毒品」之意，而其復無法清楚解釋其於上開
    與員警之對話中，何以要提及「我是要頭」一語，辯稱只是
    跟員警說好玩的云云（見本院卷第一０九、一一０頁），益
    徵其所辯上情不足採信。是被告意圖營利而販入第二級毒品
    甲基安非他命後，關於其欲將販入之第二級毒品甲基安非他
    命販出售與員警喬裝之購毒者部分，並無所謂「陷害教唆」
    之情形，僅係員警以所謂「釣魚」之偵查犯罪技巧而將被告
    逮捕之事實，堪以認定。
四、綜上，本件被告前揭犯行，罪證明確，洵堪認定。至被告於
    偵訊中曾供述：扣案之毒品及電子磅秤均為綽號「兩光」之
    人所有，伊只是幫忙運送毒品，每運送一次毒品，「兩光」
    會給伊三百元云云（見偵卷第十頁），然被告嗣於本院審理
    中，就扣案物品均為其所有乙節，業已坦認而不加爭執（見
    本院卷第三十頁），且依被告前開於網路上之對話內容顯示
    ，其係自己與他人談論毒品之交易條件而親為販賣毒品之行
    為，非係幫忙綽號「兩光」之人運送毒品甚明，故被告於偵
    訊中所供述之前開內容，顯與事實不符，要無可採，自無從
    以之作為被告本件販賣毒品犯行有利或不利之認定，附此敘
    明。
五、按甲基安非他命為毒品危害防制條例第二條第二項第二款所
    稱之第二級毒品，故核被告所為，係犯毒品危害防制條例第
    四條第二項之販賣第二級毒品罪。被告之辯護人雖為被告辯
    護稱：員警並無購買毒品之真意，被告犯行僅應成立未遂云
    云，然按，販賣毒品罪，並不以販入之後復行賣出為構成要
    件，苟以營利為目的，將毒品販入或將之賣出，有一於此，
    其犯罪即經完成，是意圖營利而販入第二級毒品，雖未及賣
    出，仍依販賣既遂罪論處。但如意圖營利而販入第二級毒後
    品後，第一次販賣與他人之行為，此乃接續原先販入之犯意
    而為，不論其行為屬既遂或未遂，應認基於單一犯意之接續
    行為，不能認係基於概括犯意之連續二行為，而以連續犯論
    處（最高法院著有六十七年臺上字第二五００號、六十九年
    臺上字第一六七五號判例，及九十年度台上字第七０四六號
    判決可資參照）。本件被告係意圖營利而販入第二級毒品甲
    基安非他命，業已敘述如前，是辯護人於此容有誤認，被告
    前開犯行自應論以販賣第二級毒品既遂罪，至其之後欲將毒
    品賣與員警而未遂之行為，則應認係其販入毒品之接續行為
    ，未能以連續犯論處，附此敘明。被告持有第二級毒品之低
    度行為，為販賣第二級毒品之高度行為所吸收，不另論罪。
    至公訴意旨稱被告前因懲治盜匪條例案件，經判處有期徒刑
    四年，於九十一年十二月七日執行完畢出監，而認被告於有
    期徒刑執行完畢後五年內，犯有本件最重本刑為有期徒刑以
    上之罪，應論以累犯而加重其刑乙節，查被告前因懲治盜匪
    條例案件，固經本院以八十八年度少訴字第二一號判決，判
    處有期徒刑四年確定，然被告另因妨害風化案件，經臺灣高
    等法院高雄分院以八十七年度上訴字第二五號判決，判處有
    期徒刑三年、緩刑四年確定，嗣經撤銷緩刑宣告，並與前開
    懲治盜匪條例部分定應執行刑為有期徒刑六年八月，而於九
    十二年八月二十八日假釋出監，執行期滿日為九十四年七月
    三十一日等情，有臺灣高等法院被告前案紀錄表及臺灣高雄
    地方法院檢察署被告之刑案資料查註紀錄表在卷可稽，是被
    告係於假釋期間為本件犯行，要與累犯之成立要件不符，公
    訴意旨於此尚有誤認，併此敘明。爰審酌被告販賣第二級毒
    品甲基安非他命，而有嚴重危害他人身心健康之虞，犯罪情
    節實屬重大，且於犯後飾詞否認犯行，態度難認良好，惟念
    及其販入毒品之次數僅一次，且數量非多，而該等毒品尚未
    流入市面為施用毒品者所施用，其危害程度非重等一切情狀
    ，量處如主文所示之刑，以示懲儆。扣案之二包物品確為第
    二級毒品甲基安非他命之事實，業如前述，爰依毒品危害防
    制條例第十八條第一項前段之規定，諭知沒收銷燬之；至於
    鑑識耗損之第二級毒品甲基安非他命，既已滅失，爰不再行
    諭知沒收銷燬，併此敘明。扣案之電子磅秤一台，經本院送
    鑑結果，其上殘留有第二級毒品甲基安非他命成分，有高雄
    醫學大學附設中和紀念醫院九十四年三月十五日第九四０三
    —二０六號檢驗報告在卷可證（見本院卷第十五頁），其上
    既殘留第二級毒品甲基安非他命殘渣，而與該等毒品殘渣無
    法分析剝離（此經法務部調查局以九十三年三月十九日調科
    壹字第０九三００一一三０六０號函釋在案，而為本院職務
    上已知之事實），復經被告特別以隱匿之方式攜至毒品交易
    處所，顯係預備供購毒者秤量毒品重量所用，而與被告本件
    犯行相關，爰依毒品危害防制條例第十八條第一項前段規定
    ，與毒品殘渣一併宣告沒收銷燬之。又扣案之前開行動電話
    一具（含ＳＩＭ卡一張），為被告所有，業據其於本院審理
    中陳明在卷，並有台灣大哥大股份有限公司九十四年十月二
    十七日法警字第０九四六四四三九號函附卷可佐（關於ＳＩ
    Ｍ卡所有權屬門號申用人所有部分），且係供販賣本件毒品
    之用，應依毒品危害防制條例第十九條第一項規定沒收之。
    至扣案之魔鬼黏一條，非供被告為本件販賣毒品犯行所用或
    預備之物，僅係便利被告攜帶前開電子磅秤，爰不為沒收或
    沒收銷燬之宣告，併此敘明。
六、至被告於前開警詢及偵訊中，均自白其在本案遭查獲前之九
    十三年十一月二十日上午八時許，在上開「藍語網咖」外，
    曾以二千元之代價，販賣第二級甲基安非他命一包與他人，
    因而獲利三百元等語。然按，被告之自白，不得作為有罪判
    決之唯一證據，仍應調查其他必要之證據，以察其是否與事
    實相符，刑事訴訟法第一百五十六條第二項定有明文，本件
    關於被告此部分犯嫌，除被告前開二次自白外，卷內別無其
    他證據可資佐證，而檢察官亦未就被告此部分犯嫌予以起訴
    ，是本院就此自毋庸加以審酌，附此敘明。
據上論斷，依刑事訴訟法第二百九十九條第一項前段，毒品危害
防制條例第四條第二項、第十八條第一項前段、第十九條第一項
，判決如主文。
本案經檢察官甲○○到庭執行職務。
中　　華　　民　　國　　九十四　　年　十一　月　十八　日
                  刑事第五庭    審判長法　官 李嘉興
                                      法　官 林俊寬
                                      法　官 陳君杰
以上正本證明與原本無異。
如不服本判決，應於收受送達後10日內向本院提出上訴書狀。
中　　華　　民　　國　　94　　年　　11　　月　　18　　日
　　　　　　　　　　　　　　　　      書記官 林明忠
附錄本案論罪科刑法條全文：
毒品危害防制條例第四條第二項
製造、運輸、販賣第二級毒品者，處無期徒刑或七年以上有期徒
刑，得併科新台幣七百萬元以下罰金。
